【裁判字號】    99,交易,169
【裁判日期】    990510
【裁判案由】    過失傷害
【裁判全文】
臺灣板橋地方法院刑事判決             99年度交易字第169號
公  訴  人  臺灣板橋地方法院檢察署檢察官
被      告  乙○○
上列被告因過失傷害案件，經檢察官提起公訴（98年度調偵字第
2224號），本院判決如下：
    主  文
乙○○過失傷害人之身體，處拘役伍拾日，如易科罰金，以新臺
幣壹仟元折算壹日。
    事  實
一、乙○○於民國98年9 月24日1 時38分許，駕駛車號7N-1521
    號自用小客車，沿臺北縣中和市○○街由西往東行駛至景安
    路口欲左轉景安路時，明知汽車行至無號誌且無交通指揮人
    員指揮之交岔路口，支線道車應暫停讓幹線道車先行，且轉
    彎車應讓直行車先行，而當時雖係夜間，但天氣晴、有照明
    、視距良好，且肇事路段屬乾燥、無缺陷之柏油路面，亦無
    障礙物，並無不能注意之情事，竟疏未注意上開規定，貿然
    左轉景安路，適有甲○○騎乘車號J9A-571 號重型機車沿景
    安路由北往南直行駛至該交岔路口，迨發現乙○○駕車進入
    路口後，旋即緊急煞車導致重心不穩人車倒地，因而受有左
    手肘擦挫傷、左膝及左足多處擦挫傷、左腰肌肉拉傷等傷害
    。乙○○於肇事後，在有偵查犯罪職權之公務員查知其為犯
    人前，即在場主動向接獲報案前來處理之臺北縣政府警察局
    中和第一分局交通分隊警員王瑋自承為肇事人，因而查悉上
    情。
二、案經甲○○訴由臺北縣政府警察局中和第一分局報請臺灣板
    橋地方法院檢察署檢察官偵查起訴。
    理  由
一、程序部分：被告乙○○對於公訴人所提之證據資料及以下本
    院作為判斷依據之各項證據資料，均不爭執其證據能力（本
    院卷第15頁），本院審酌該等言詞供述及書面作成時之情況
    認為適當，均無不宜作為證據之情事，依刑事訴訟法第159
    條之5 規定，均得作為證據。
二、訊據被告固矢口否認有何過失傷害犯行，略辯稱：伊雖行至
    該路口時有先停車，看到告訴人甲○○的機車距離伊約3 、
    40公尺，也就是在偵字卷第36頁下方照片的7-11便利商店處
    ，伊才起步左轉，當伊左轉到景安路對向車道時，就聽到後
    方有機車摔倒的聲音，伊便下車查看並報警處理，伊不知為
    何告訴人會摔車，伊認為伊沒有過失，而告訴人係車速太快
    來不及煞車且未注意車前狀況云云，然查：
    (一)告訴人於98年9 月24日1 時38分許，騎乘車號J9A-571 號
      重型機車沿景安路由北往南直行駛景安路與明義街交岔路
      口時，見被告所駕駛沿明義街由西往東駛至該交岔路口、
      車號7N-1521 號之自用小客車欲左轉景安路，旋即緊急煞
      車導致重心不穩人車倒地，因而受有左手肘擦挫傷、左膝
      及左足多處擦挫傷、左腰肌肉拉傷等傷害；又當時雖係夜
      間，但天氣晴、有照明、視距良好，肇事路段屬乾燥、無
      缺陷之柏油路面，亦無障礙物，並無不能注意之情事等節
      ，為被告所不否認，核與告訴人於警詢及偵訊時證述情節
      相符，並有行政院衛生署立雙和醫院診斷證明書、道路交
      通事故現場圖（肇事地點附近有1 條長1.3 公尺之煞車痕
      ）、道路交通事故調查報告表（一）（二）、員警當日據
      報抵達現場時所拍現場照片16張等附卷可稽（偵字卷第18
      、28至38頁）附卷可稽，均堪信為真實。
    (二)按汽車行至無號誌或號誌故障而無交通指揮人員指揮之交
      岔路口，支線道車應暫停讓幹線道車先行，且轉彎車應讓
      直行車先行，道路交通安全規則第102 條第1 項第2 、7
      款定有明文。查前揭肇事之交岔路口乃無號誌之交岔路口
      ，且當時為凌晨時分，亦無交通指揮人員指揮，有道路交
      通事故調查報告表（一）（二）在卷可查（偵字卷第29、
      30頁），另觀諸現場照片，可知景安路為雙向4 線道之道
      路，而明義街則係無分向線之巷道，前者顯然屬於幹道。
      其次，告訴人於警詢時陳稱：我當時車速約40至50公里，
      發現危險狀況時，距離對方約1.5 公尺左右，便立即剎車
      因而跌倒受傷等語（偵卷第7 至8 頁），於偵訊時則稱：
      我當時時速約40到50公里，看到被告車子時距離只剩10幾
      公尺，當時因為被告車子從巷口出來沒有停止的動作，我
      就一直閃他，就偏了一邊，就摔車了等語（偵卷第47頁）
      ，前後除發現被告車子時兩車距離究係1.5 抑或10餘公尺
      有所出入外，其餘大致相符。若以時速40公里計算，行駛
      20公尺約需1.8 秒，行駛1.5 公尺則僅需0.135 秒，參以
      一般正常人之反應能力，若僅距1.5 公尺，衡情應係直接
      撞上而無從閃避，然本案兩車實際上並未碰撞，且告訴人
      倒地後刮地痕僅有1.3 公尺，參以告訴人於偵訊時陳稱：
      當時因為被告車子從巷口出來沒有停止的動作，我就一直
      閃他，就偏了一邊，就摔車了等語，足見告訴人於機車倒
      地前仍有1 小段閃避的空間，當以其偵訊時所稱發現時兩
      車距離約10餘公尺較可採信。
    (三)被告於本院審理時辯稱：伊雖行至該路口時有先停車，看
      到告訴人甲○○的機車距離伊約3 、40公尺，也就是在偵
      字卷第36頁下方照片的7-11便利商店處，伊才起步左轉云
      云，核與其於警詢時陳稱：發現危險狀況時，距離對方應
      有30至40公尺左右。我看對方還很遠，故打左轉燈繼續左
      轉等語（偵卷第4 頁）固屬相符，但其於偵訊時則稱：我
      從明義街出來要左轉景安路，我有看到告訴人，距離約40
      至50公尺，我在路口有停下來，但是我覺得告訴人還很遠
      ，所以我就左轉等語（偵卷第47頁），前後所稱之兩車距
      離稍有出入，然由其於本院審理時明確陳稱：伊雖行至該
      路口時，看到告訴人的機車大約是在偵字卷第36頁下方照
      片的7-11便利商店處等語（本院卷第17頁），對照該張照
      片顯示肇事路口與前揭便利商店間約有8 家店面，如以一
      般騎樓式店面寬度約5 公尺計算，8 家店面約共寬40公尺
      左右，堪認被告所稱其進入路口時與告訴人間的距離，應
      係指約40公尺。然而，依被告於警詢時自稱：我當時時速
      應在20公里以下等語（偵卷第4 頁），對照前揭道路交通
      事故現場圖繪載景安路由北往南之車道約寬6.7 公尺，如
      以其自稱時速通過景安路由北往南之車道，最多僅需1.20
      6 秒，衡諸常理，一般人應僅會注意在1.206 秒通過路口
      期間之安全距離範圍內有沒有車輛，而鮮少特別注意遠達
      40公尺處之告訴人機車？故被告如此肯定其進入路口時與
      告訴人間之距離為40公尺，即與常理有違。其次，倘若被
      告所稱之距離及判斷為正確，表示除了被告可以從明義街
      左轉景安路外，告訴人亦應可順利直行通過景安路與明義
      街口，然實際上告訴人卻在行至該路口前有緊急煞車導致
      重心不穩人車倒地之情形，參以告訴人於肇事當時為38歲
      ，並領有重型機車駕駛執照，且當時為深夜時分，兩車間
      並無其他車輛，按理如非告訴人意識到情況已經十分緊急
      ，否則應無立即緊急煞車之必要及可能，復參酌告訴人偵
      訊時明確證稱其發現危險時兩車距離只剩10餘公尺等語，
      足見當被告汽車駛入路口時，兩車之間確屬有碰撞可能及
      危險之距離，則被告前揭辯稱伊起步時兩車距離很遠云云
      ，恐有避重就輕之嫌。再者，被告一面主張其與告訴人機
      車間有約40公尺的距離，同時又主張告訴人騎機超速，但
      若其於進入該路口前確實發現告訴人機車有超速行駛之情
      形，按理更應禮讓該幹道車及直行車先行，猶不應貿然駕
      車起步進入路口，其既已預見有與該車碰撞之危險，卻仍
      執意駕車駛入路口，顯有支線道車未讓幹線道車先行及轉
      彎車未讓直行車先行之過失。至於被告另辯稱：告訴人係
      車速太快來不及煞車且未注意車前狀況云云縱係屬實，亦
      僅得作為量刑之參考，仍無礙於前揭所述被告有前述支線
      道車未讓幹線道車先行及轉彎車未讓直行車先行等過失行
      為之認定，附此說明。另被告此等過失行為與告訴人倒地
      受傷之時間密接，亦無其他外力介入，當具相當因果關係
      。
    (四)綜上，本案事證明確，被告犯行洵堪認定。
二、核被告所為，係犯刑法第284 條第1 項前段之過失傷害罪。
    次按被告在犯罪未發覺之前，向該管公務員告知其犯罪，而
    不逃避接受裁判，即與刑法第62條規定之自首條件相符，不
    以言明白首並願受裁判為必要。即或自首後，嗣後又為與其
    初供不一致之陳述，甚至否認其有過失或犯罪，仍不能動搖
    其自首之效力（最高法院73年度台上字第629 號判決意旨參
    照）。本案被告於有偵查犯罪職權之公務員查知其為犯人前
    ，即在場向前來處理之臺北縣政府警察局中和第一分局交通
    分隊警員自承為肇事人，嗣後並接受本案裁判，有臺北縣政
    府警察局中和第一分局道路交通事故肇事人自首情形紀錄表
    附卷足憑（偵字卷第39頁），當已符自首要件，而應依刑法
    第62條前段規定減輕其刑。至其嗣後於本院準備程序及審理
    時雖改口否認過失，然依前揭說明，仍無礙其自首之效力，
    併此說明。爰審酌被告過失之程度（兼衡告訴人於本件車禍
    事故與有過失）、告訴人受傷之程度、被告之智識程度，及
    被告犯後迄今仍未與告訴人商談和解事宜之犯後態度等一切
    情狀，量處如主文所示之刑，並諭知如易科罰金之折算標準
    。
三、按除簡式審判程序、簡易程序及第376 條第1 款（即最重本
    刑為3 年以下有期徒刑、拘役或專科罰金之罪）、第2 款（
    即刑法第320 條、第321 條之竊盜罪）所列之罪之案件外，
    第一審應行合議審判，刑事訴訟法第284 條之1 。本案被告
    被訴刑法第284 條第1 項前段之過失傷害罪，屬前揭刑事訴
    訟法第376 條第1 款之罪，得由法官獨任審判，附此敘明。
據上論斷，應依刑事訴訟法第284 條之1 、第299 條第1 項，刑
法第284 條第1 項前段、第62條前段、第41條第1 項前段，刑法
施行法第1 條之1 第1 項、第2 項前段，判決如主文。
本案經檢察官林慈雁到庭執行職務。
中    華    民    國    99    年    5     月    10    日
                  刑事第十三庭  法  官  楊明佳
以上正本證明與原本無異。
如不服本判決應於收受送達後10日向本院提出上訴書狀，並應敘
述具體理由；其未敘述上訴理由者，應於上訴期間屆滿後20日內
向本院補提理由書（均須按他造當事人之人數附繕本）「切勿逕
送上級法院」。
                                書記官  林金良
中    華    民    國    99    年    5     月    10    日
附錄本案論罪科刑法條全文：
刑法第284條
因過失傷害人者，處6 月以下有期徒刑、拘役或5 百元以下罰金
，致重傷者，處1 年以下有期徒刑、拘役或5 百元以下罰金。
從事業務之人，因業務上之過失傷害人者，處1 年以下有期徒刑
、拘役或1 千元以下罰金，致重傷者，處3 年以下有期徒刑、拘
役或2 千元以下罰金。

司法院資訊處製作；財團法人民間司法改革基金會備份。
